臺灣高等法院臺中分院刑事判決　　　　　　　　　九十一年度交上訴字第五三五號
　　上　訴　人
　　即　被　告　乙○○
　　　　　　　（即黃秀鳳）
　　選任辯護人　吳天富
　　　　　　　　王素玲
右上訴人即被告因過失致死案件，不服臺灣彰化地方法院九十年度交訴字第二二七號
，中華民國九十一年三月七日第一審判決（起訴案號：臺灣彰化地方法院檢察署九十
年度偵字第六六四四號），提起上訴，本院判決如左：
　　主      文
原判決撤銷。
乙○○從事業務之人，因業務上之過失致人於死，處有期徒刑捌月。
　　事      實
一、乙○○（原名黃秀鳳）係受僱於彰化縣和美鎮○○里○○路一七七號之雙億企業
    有限公司（下稱雙億公司）擔任開發助理工作，經常須駕車前往合作之染整廠取
    回委託代染之開發樣品，以便送交訂購之客戶，駕駛車輛為其工作之附隨業務。
    其於九十年七月二十五日九時五十分許，駕駛雙億公司所有之車牌號碼ＱＴ－四
    五五八號自用小客貨車準備前往染整廠取件執行業務，沿彰化縣伸港鄉○○路由
    南往北方向行駛，行經時速限制為每小時六十公里、且設有行人穿越道之中興路
    與建興路交岔路口時，其原應注意汽車行近行人穿越道前，應減速慢行，遇有行
    人穿越時，無論有無交通警察指揮或號誌指示，均應暫停讓行人先行通過，而依
    當時晴天、日間有自然光線、道路無缺陷、無障礙物、直路，視距、路況及光線
    均良好等情況，並無不能注意之情事，仍疏未注意而貿然以時速逾六十公里之速
    度行駛，適有行人黃萬胡亦疏未注意紅燈不得穿越行人穿越道，而貿然穿越該處
    交岔路口之行人穿越道上由東往西方向行走，乙○○見狀已煞避不及，而在行人
    穿越道上撞及行人黃萬胡，黃萬胡因而受有頭部外傷、顱內出血之傷害，經送醫
    急救延至同日十四時五十五分許不治死亡。乙○○於肇事後，即以電話向該管派
    出所報案，自首並接受裁判。
二、案經乙○○自首由彰化縣警察局和美分局報請臺灣彰化地方法院檢察署檢察官相
    驗後偵查起訴。
　　理      由
一、訊據上訴人即被告乙○○固坦承有於前揭時、地，駕車在行人穿越上撞及被害人
    黃萬胡致死之事實，惟否認其係以駕駛送貨為業，辯稱：伊係雙億公司之開發助
    理，肇事當日係因公司負責人出國，伊代為前往染整廠取件，以便送交客戶，伊
    在警訊及偵查中均說錯了，伊當時時速為四十至五十公里，並未超速云云。經查
    被告於警訊中供稱：「我負責公司外務工作，經常要用到該ＱＴ－四五五八號肇
    事車輛」、「我當時時速約五十至六十公里」（見偵卷第十二頁背面），偵查中
    供稱：「（問：何職業？）送貨業務，我當時是正在執行送貨業務」（見偵卷第
    二十頁背面）等語，已足見其係以駕駛車輛為雙億公司服勞務，駕車為其附隨之
    業務。雖其後自原審審理時起改稱其僅係雙億公司之開發助理，當時時速約四十
    至五十公里，並舉證人即雙億公司之實際負責人甲○○、證人己○○、雙億公司
    收受之訂貨資料、車牌ＱＴ─四五五八號自用小客貨車內部並無貨物之照片為證
    ，而證人甲○○於原審及本院調查中具結後，固證說被告在公司係任開發助理，
    平日負責接聽電話、傳真等內勤工作云云，證人己○○則證稱：「訂貨是向被告
    接洽，樣品大多是用寄的或是託運的」、「我在公司待了二年沒有看過他送貨」
    云云（見本院卷第六十九、七十頁）。然被告究係擔任何職，負責何種業務，應
    以其本人最為知曉，且以肇事當時，因未考慮可能之責任或賠償等利害關係，供
    述自較為可採，而被告前既已多次供承其係公司之外務員、以開車送貨為業明確
    ，又雙億公司僅為小型組織之公司，被告雖掛名開發助理，仍無礙於其實際從事
    外務工件，並駕駛車輛取送貨物，是證人甲○○所述顯係迴護被告，並企免雙億
    公司賠償責任之詞，不足採信；且被告當時係正前往衛星工廠拿送染樣品欲交給
    證人己○○所屬之公司，是證人己○○並無法證明被告與衛星工廠間之業務情形
    及被告所從事者是否為外務工作；被告於原審審理及本院調查中中亦供稱：「還
    沒拿到東西就出車禍了」，是尚不能以該貨車車內並無貨物，遽認被告非以駕駛
    為附隨業務，而雙億公司收受之訂貨單上有被告之簽名，縱屬為真，亦不足以證
    明其未從事外務工作，自不足採為有利於被告之認定。又查，本件肇事地點的時
    速限制應為六十公里，此有被告提出之標示有速限標誌，該中興路時速限制應為
    六十公里之照片二幀在卷足憑，而被告於事發當時煞車痕左邊車輪為十八點五公
    尺，右邊車輪為二十一點五公尺，此有彰化縣警察局道路交通事故調查報告表在
    卷足憑，對照一般公路汽車煞車距離行車速度對照表，足認被告事發當時之車速
    應已逾時速六十公里，被告嗣後辯稱當時時速僅四十至五十公里，尚不足採。又
    被害人黃萬胡欲穿越中興路時因交通號誌轉為紅燈，急欲穿越始為被告撞擊，此
    有證人即於肇事後立即到現場協助處理之丁○○到庭證稱：「我聽到聲音時就馬
    上出來，中間經過多少時間我沒有算過，我聽到之後就馬上出來看了」、「（問
    ：從店裡出來到馬路上大約多遠？）大約有二部半車的距離，包含騎樓在內」、
    「當時有看到車子仍在行走」、「（問：路口的紅燈間隔多久？）中興路的時間
    比較長」等語（見本院卷第六十四、六十五頁），以證人丁○○聽見碰撞聲即出
    來察看，而其店緊鄰中興路，從店裡含騎樓至路邊僅距數公尺，是證人丁○○聽
    見撞擊後至出來察看，應僅係瞬間之事，而其出來察看時，路上（中興路）的車
    子仍在行駛，足認中興路當時確為綠燈，佐以證人即當時到場處理之警員丙○○
    證稱：「中興路的綠燈比較長」等語（見本院卷第六十六頁）及前揭事故調查報
    表內載有：「黃萬胡用小跑步要橫越中興路由東往西方向行進至路口中時，因黃
    秀鳳（即被告）煞車不及撞擊」等語，足證本件被害人確係闖越紅燈致遭被告煞
    車不及撞上所致。此外，復有道路交通事故調查報告表、彰化縣警察局和美分局
    伸港派出所相驗案件初步調查報告表各一紙、現場照片十一幀附卷可稽；而被害
    人黃萬胡確因本件車禍死亡，亦經檢察官督同檢驗員到場相驗屬實，並製有相驗
    筆錄、驗斷書、相驗屍體証明書等附卷足憑。是被害人確因本件車禍死亡，允無
    可議。
二、按汽車行近行人穿越道前，應減速慢行，遇有行人穿越時，無論有無交通警察指
    揮或號誌指示，均應暫停讓行人先行通過，道路交通安全規則第一百零三條定有
    明文。被告行車疏未注意遵守上揭規定，貿然超速通過該交岔路口，已違反該保
    護他人之交通法規；而依道路交通事故調查報告表之記載，肇事當時之視距、路
    況及光線均良好，並無不能注意之情事，被告應注意、能注意而疏未注意以致肇
    事，則其對本件車禍之發生顯有過失，雖被害人疏未注意燈號管制，闖紅燈穿越
    道路，亦有過失，被告仍難辭其過失之責。而被害人確因本件車禍死亡，已見前
    述，則被告之過失行為與被害人之死亡間，顯有相當之因果關係。是被告過失犯
    行堪以認定，應依法予以論科。
三、核被告所為，係犯刑法第二百七十六條第二項之業務過失致死罪。又其肇事地點
    係在行人穿越道，應依道路交通管理處罰條例第八十六條第一項之規定加重其刑
    。又被告於肇事後，犯罪未被發覺前，即向該管員警報案，自首而接受裁判，有
    前述道路交通事故調查報告表之記載為證，應依法減輕其刑，並先加後減之。原
    判決認被告為從事業務之人，駕駛自小客貨車執行送貨業務，行經時速限制為每
    小時四十公里、且設有行人穿越道之中興路與建興路交岔路口時，仍以每小時四
    十公里至五十公里之速度超速行駛，且未注意行人黃萬胡正在該處交岔路口之行
    人穿越道上由東往西方向行走，致煞避不及，撞及行人黃萬胡，使黃萬胡因而受
    有頭部外傷、顱內出血之傷害，經送醫急救延至同日十四時五十五分許不治死亡
    ，因認被告犯有業務過失致人於死罪，固非無據。然該肇事地點之速限應為六十
    公里，已如前述，原判決以偵查卷附之照片（附於偵卷第三十四頁）之速限為據
    ，認該肇事地點之速限亦為四十公里，而證人丙○○到庭證稱：「照片地點為和
    港路，前路口右轉就是中興路往台中港方向了，該二路段速限都是一樣的」等語
    （見本院卷第六十五頁），惟道路交通號誌係依照道路不同之交通狀況而設定，
    時速限制亦同，尚不得以道路位於同地段即認速限即為一致，此參之前揭中興路
    與建興路之紅綠燈有秒差即知，是當以同為中興路之速限六十公里較為可採，原
    判決遽以和港路之速限為中興路之速限依據，即有違誤，且原判決就被害人之與
    有過失，未予認定，亦有未當。被告上訴意旨就此指摘原判決不當，即有理由，
    應由本院將原判決撤銷改判。爰審酌被告因一時疏忽，行經行人穿越道未依規定
    減速之過失程度，犯罪後自首，平時素行良好並無前科（有臺灣高等法院被告全
    國前案紀錄表在卷可稽），被害人闖越紅燈與有過失，及其肇事後，尚未能與被
    害人家屬和解等一切情狀，量處如主文第二項所示之刑。
據上論斷，應依刑事訴訟法第三百六十九條第一項前段、第三百六十四條、第二百九
十九條第一項前段，刑法第二百七十六條第二項、第六十二條前段，道路交通管理處
罰條例第八十六條第一項，罰金罰鍰提高標準條例第一條前段，判決如主文。
本案經檢察官戊○○到庭執行職務。
中      華      民      國　    九十一     年     七      月    十一　　日
　                              臺灣高等法院臺中分院刑事第六庭
                                  　　審判長法　官　李  文  雄
                                  　　　　　法  官　陳　嘉　雄
                                  　　　　　法  官　邱　顯　祥
右正本證明與原本無異。
如不服本判決應於收受送達後十日內向本院提出上訴書狀，其未敘述上訴之理由者並
得於提起上訴後十日內向本院補提理由書（均須按他造當事人之人數附繕本）。
　　　　　　　　　　　　　　　　　　　　　　書記官  陳  桂  芬
中      華      民      國　    九十一     年     七      月    十二　　日
                                                                        Ｒ
